臺灣高等法院臺南分院刑事判決
109年度上訴字第1567號
上  訴  人  
即  被  告  丙○○
上列上訴人因傷害案件，不服臺灣雲林地方法院109年度訴字第5
45號中華民國109年9月23日第一審判決（起訴案號：臺灣雲林地
方檢察署109年度少連偵字第14號），提起上訴，本院判決如下
：
    主  文
原判決撤銷。
丙○○共同犯傷害罪，處有期徒刑貳月，如易科罰金，以新臺幣壹
仟元折算壹日。
    犯罪事實
一、丙○○與乙○○（於本院撤回上訴確定）係父子，甲○○與張嘉富
    為兄弟（由原審法院另行審理），少年張○○（民國00年0月
    生，真實姓名、年籍詳卷，另案由原審法院少年法庭審理）
    為張嘉富之子，張家與陳家雙方素有嫌隙。甲○○因不滿乙○○
    朝其位於雲林縣○○鄉○○村○○路000巷00號之雜貨店丟擲垃圾
    ，亦持雞蛋丟擲乙○○位於雲林縣○○鄉○○村○○路000巷00號居
    處，甲○○於109年1月9日晚間11時20分許，在雲林縣○○鄉○○
    村○○路000巷內持菜刀揮砍乙○○，乙○○見狀則持拖把（未據
    扣案）與甲○○對抗，丙○○因見甲○○與乙○○發生衝突，而持球
    棒上前，並與乙○○共同基於傷害之犯意聯絡，持球棒一起毆
    打甲○○之身體，致甲○○受有頭部外傷併腦震盪、左手腕及左
    膝撕裂傷之傷害。嗣於同日晚間11時40分許，為警在丙○○住
    處前查獲，並扣得球棒2支等物而查獲上情。
二、案經甲○○訴由雲林縣警察局虎尾分局報告臺灣雲林地方檢察
    署檢察官偵查起訴。
    理  由
壹、程序部分：
一、行政機關及司法機關所製作必須公開之文書，除法律特別規
    定之情形外，不得揭露足以識別前項兒童及少年身分之資訊
    。兒童及少年福利與權益保障法第69條第2 項定有明文。本
    案參與衝突之張○○於案發時，為12歲以上未滿18歲之少年，
    依上開規定，本判決關於足以辨識其身分之資訊應予隱匿，
    先予說明。
二、關於證據能力部分：
（一）按被告以外之人於審判外之陳述，雖不符刑事訴訟法第15
      9條之1至第159條之4之規定，而經當事人於審判程序同意
      作為證據，法院審酌該言詞陳述或書面陳述作成時之情況
      ，認為適當者，亦得為證據；當事人、代理人或辯護人於
      法院調查證據時，知有第159條第1項不得為證據之情形，
      而未於言詞辯論終結前聲明異議者，視為有前項之同意，
      刑事訴訟法第159條之5第1項、第2項定有明文。本判決以
      下所引用具傳聞證據性質之供述證據，因檢察官及被告於
      本院準備程序中對本院提示證據均同意有證據能力（見本
      院卷第74至78頁），亦未於本案言詞辯論終結前具狀聲明
      異議，本院審酌該等被告以外之人審判外陳述作成時之情
      況，並無不能自由陳述之情形，亦無顯不可信之情狀，且
      未見有何違法取證或其他瑕疵，而與待證事實具有關聯性
      ，本院認為以之作為證據應屬適當，自均得作為證據。
（二）本件所引用卷內非供述證據性質之證據資料，均無證據證
      明係公務員違背法定程序所取得，亦無顯有不可信之情況
      ，且均經本院於審理期日提示而為合法調查，依刑事訴訟
      法第158條之4規定之反面解釋，亦均有證據能力。
貳、實體部分：
一、認定犯罪事實所憑之證據及理由
（一）上開犯罪事實，業據被告坦承不諱（見少連偵卷第88、90
      頁、原審卷第95頁、本院卷第108頁），核與同案被告乙○○之供述（見警卷第25至32頁、少連偵卷第88、89頁、本
      院卷第95頁）、證人即告訴人甲○○（見警卷第4至10頁、
      少連偵卷第78頁）、證人張嘉富（見警卷第14至17頁、少
      連偵卷第78頁）、張○○（見警卷第20至23頁）、許○○（見
      警卷第35至39頁）證述之內容相符，並有雲林縣警察局虎
      尾分局褒忠分駐所、虎尾分局扣押筆錄、扣押物品目錄表
      （見警卷第41至47、49至59、61至71頁）、現場監視錄影
      畫面翻拍照片（見警卷第81至113 頁）、臺灣雲林地方檢
      察署檢察官製作之勘驗筆錄及監視錄影光碟（見少連偵卷
      第61至65、111 至117 頁；光碟置於少連偵卷證物袋內）
      、告訴人之中國醫藥大學北港附設醫院診斷證明書（見少
      連偵卷第129 頁）在卷可稽及扣案之球棒2 支可證。且本
      案係緣起於告訴人因不滿乙○○朝其雜貨店丟擲垃圾，亦持
      雞蛋丟擲乙○○居處，並於雙方發生口角後，先持菜刀揮砍
      乙○○，乙○○見狀才持拖把與甲○○互毆，被告因見甲○○與乙○○發生衝突，才持球棒一起毆打甲○○，上開事實業據同案
      被告乙○○歷次供述在卷（見警卷第27頁、原審卷第199頁
      、本院卷第73頁），復有刑案現場照片附卷可稽（見警卷
      第83至87頁），足認被告丙○○上揭任意性自白確與事實相
      符。
（二）綜上所述，本案事證明確，被告共同傷害犯行，堪以認定
      ，應依法論科。
二、論罪部分
（一）核被告所為，係犯刑法第277條第1項之傷害罪。被告與同
      案被告乙○○毆打告訴人之身體多處，致告訴人受有頭部外
      傷併腦震盪、左手腕及左膝撕裂傷之傷害，係於密接之時
      地實施，而侵害同一法益，各行為之獨立性極為薄弱，依
      一般社會健全觀念，在時間差距上難以強行分開，應視為
      數個舉動之接續實行，為接續犯，應僅論以一罪。
（二）被告與同案被告乙○○就傷害告訴人之犯行，有犯意聯絡及
      行為分擔，應論以共同正犯。
參、撤銷改判之理由及量刑：
一、原審以被告犯共同傷害罪之事證明確，據以論罪科刑，固非無見。惟本案係緣起於告訴人甲○○因不滿乙○○朝其雜貨店丟擲垃圾，亦持雞蛋丟擲乙○○居處，並於雙方發生口角後，先持菜刀揮砍乙○○，乙○○見狀才持拖把與甲○○互毆，丙○○因見甲○○與乙○○發生衝突，才持球棒加入一起毆打甲○○之事實，業如前述。故觀之本件案發經過，顯係告訴人先有持菜刀揮砍乙○○之舉動，將單純之口角進一步提高至肢體衝突，乙○○始有後續之反擊行為，被告始有隨後之持球棒毆打告訴人之行為，且據同案被告乙○○之供述，其父親即被告係因目睹其遭告訴人甲○○持刀揮砍，為保護其始會持球棒毆打告訴人，上開案發過程及被告丙○○之犯罪動機，自應於被告量刑時加以審酌，而被告之犯罪情節，亦有別於同案被告乙○○，故原審就被告部分，與同案被告乙○○同處有期徒刑4月，顯未能依刑法第57條第1、2款規定，充分審酌上開量刑因子（犯罪之動機、目的；犯罪時所受之刺激），而為適當及衡平之量刑，實有未臻妥當之處，對被告之量刑審酌上情而有過重之情形。因此，被告以原審對被告、乙○○不分犯罪之動機、目的及犯罪時所受之刺激等科刑輕重之標準，僅以共犯為由對被告亦同處有期徒刑4月得易科罰金，有違刑法第57條之規定，量刑過重為由提起上訴，顯屬有據，自應由本院予以撤銷改判。
二、爰審酌被告無犯罪紀錄，素行良好，有臺灣高等法院被告前案紀錄表在卷可稽，又被告雖坦承犯行，惟迄今仍未與告訴人達成和解，賠償告訴人損害，參以被告之犯罪情節、告訴人受傷情況，兼衡告訴人衝突之發生應負主要責任，被告於本件衝突中亦受有傷害，及被告於原審審理中自述為高中畢業之智識程度，已婚，育有3名子女，目前無業無收入（見原審卷第198頁）之家庭生活經濟狀況，暨考量檢察官及告訴人對被告丙○○刑度之意見等一切情狀，量處如主文第2項所示之刑，並諭知易科罰金之折算標準，以資懲儆。
三、至被告上訴意旨固請求為緩刑之宣告。惟緩刑為法院刑罰權
    之運用，旨在獎勵自新，祇須合於刑法第74條所定之條件，
    法院本有自由裁量之職權。關於緩刑之宣告，除應具備一定
    條件外，並須有可認為以暫不執行刑罰為適當之情形，始得
    為之。法院行使此項裁量職權時，應受比例原則、平等原則
    等一般法律原則之支配；但此之所謂比例原則，指法院行使
    此項職權判斷時，須符合客觀上之適當性、相當性及必要性
    之價值要求，不得逾越，用以維護刑罰之均衡；而所謂平等
    原則，非指一律齊頭式之平等待遇，應從實質上加以客觀判
    斷，對相同之條件事實，始得為相同之處理，倘若條件事實
    有別，則應本乎正義理念，予以分別處置，禁止恣意為之，
    俾緩刑宣告之運用，達成客觀上之適當性、相當性與必要性
    之要求（最高法院99年度台上字第7994號判決意旨參照）。
    查被告固符合緩刑宣告之要件，然本院參酌被告並未能與告
    訴人達成和解，賠償其所受損害，並綜合一切情狀，認所宣
    告之刑並無以暫不執行為適當之情形，自不宜對被告為緩刑
    之諭知，併此敘明。
據上論斷，應依刑事訴訟法第369條第1項前段、第364條、第299
條第1項前段，刑法第28條、第277條第1項、第41條第1項前段，
刑法施行法第1條之1第1項，判決如主文。
本案經臺灣雲林地方檢察署檢察官朱啟仁提起公訴，臺灣高等檢
察署臺南檢察分署檢察官蘇南桓到庭執行職務。
中　　華　　民　　國　　110 　年　　2 　　月　　24　　日
                  刑事第四庭    審判長法  官  郭玫利
                                      法  官  蔡廷宜
                                      法  官  曾子珍
以上正本證明與原本無異。
如不服本判決應於收受送達後20日內向本院提出上訴書狀，其未
敘述上訴理由者，並得於提起上訴後20日內向本院補提理由書（
均須按他造當事人之人數附繕本）「切勿逕送上級法院」。
　　　　　　　　　　　　　　　　　　　書記官  李淑惠
中　　華　　民　　國　　110 　年　　2 　　月　　24　　日
附錄本案論罪科刑法條：
中華民國刑法第277條
傷害人之身體或健康者，處5年以下有期徒刑、拘役或50萬元以
下罰金。
犯前項之罪，因而致人於死者，處無期徒刑或7年以上有期徒刑
；致重傷者，處3年以上10年以下有期徒刑。